臺灣臺南地方法院臺南簡易庭民事判決
109年度南簡字第652號
原      告  張郁文  

            張菁文  

            林均翰  

上列3人共同
訴訟代理人  藍慶道律師
被      告  戴文淵（即戴水能之承受訴訟人）


            戴翊倫（即戴水能之承受訴訟人）   


            戴舜仁（即戴水能之承受訴訟人）


            戴文和（即戴水能之承受訴訟人）


            戴錦雀  

            戴福隆  

            戴銘滄  

            江慶祥  

            戴宗正  

            黃文隆  

上列7人共同
訴訟代理人  戴宗勤  
被      告  江慶雄  

            江慶在  

            江正才  

            江正伯  

            江薏美  


            張江銀蕊

            江銀儷  

            江月夏  

            楊晚香  

            戴鎮舟  

            戴豐田  

            戴永萍  

            戴碧燕  

            周黃雨葉（即周國樑之繼承人）


            周亮吟（即周國樑之繼承人）


            周翊昕（即周國樑之繼承人）


            周宗焜（即周國樑之繼承人）


            周素貞（即周國樑之繼承人）


            周素霞（即周國樑之繼承人）


            周淑楓（即周國樑之繼承人）


            周瑞容（即周國樑之繼承人）


            戴明山  


            戴梅花  

            戴傳吉  


            鄭昇東  

            戴欽城  

            鄭耿全  

上1人                      
訴訟代理人  陳麗玲  
被      告  韓逸梅  

            黃素卿  

            黃秀琴  

            黃永華  

            戴孟君  


            黃梁珮蓉

上列當事人間請求分割共有物事件，經本院於民國110年3月3日
言詞辯論終結，判決如下：
    主  文
被告周黃雨葉、周亮吟、周翊昕、周宗焜、周素貞、周素霞、周
淑楓、周瑞容應就其被繼承人周國樑所有，坐落臺南市○區○○段0
000地號土地應有部分210分之1辦理繼承登記。
兩造共有臺南市○區○○段0000地號，面積1,922.42平方公尺土地
應分割如附圖所示：即編號甲面積890.92平方公尺分歸附表二編
號1之被告戴文淵等人共同取得，並按附表二編號1所示之應有部
分比例保持共有；編號乙面積821.90平方公尺土地分歸兩造按附
表一原應有部分比例保持共有；編號丙面積209.60平方公尺分歸
原告張郁文、張菁文、林均翰及被告韓逸梅共同取得，並按附表
二編號2所示之應有部分比例保持共有。
訴訟費用由兩造按附表一所示應負擔之訴訟費用比例負擔。 
    事實及理由
壹、程序方面：
一、按分割共有物為固有必要共同訴訟，應由原告以其他共有人
    全體為被告，當事人始適格。次按訴狀送達後，原告不得將
    原訴變更或追加他訴，但請求之基礎事實同一者，該訴訟標
    的對於數人必須合一確定時，追加其原非當事人之人為當事
    人者，或不甚礙被告之防禦及訴訟之終結者，不在此限，民
    事訴訟法第255條第1項第2、5、7款分別定有明文。又按當
    事人死亡者，訴訟程序在有繼承人、遺產管理人或其他依法
    令應續行訴訟之人承受其訴訟以前當然停止。當事人喪失訴
    訟能力或法定代理人死亡或其代理權消滅者，訴訟程序在有
    法定代理人或取得訴訟能力之本人承受其訴訟以前當然停止
    。又第168條至第172條及前條所定之承受訴訟人，於得為承
    受時，應即為承受之聲明。他造當事人，亦得聲明承受訴訟
    。聲明承受訴訟，應提出書狀於受訴法院，由法院送達於他
    造。民事訴訟法第168條、第170條、第175條第1、2項及第1
    76條分別定有明文。另原告於判決確定前，得撤回訴之全部
    或一部。訴之撤回應以書狀為之。但於期日，得以言詞向法
    院或受命法官為之，民事訴訟法第262條第1項前段、第2項
    亦定有明文。本件原告起訴請求分割兩造共有坐落於臺南市
    ○區○○段0000地號土地（下稱系爭土地），該訴訟標的對於
    系爭土地之共有人必須合一確定，經查：
（一）系爭土地登記之原共有人周國樑早已於民國109年3月7日
      死亡，其所有系爭土地應有部分210分之1迄未經繼承人辦
      理繼承登記，又周國樑之繼承人為周黃雨葉、周亮吟、周
      翊昕、周宗焜、周素貞、周素霞、周淑楓、周瑞容等8人
      （下稱周黃雨葉等8人），業據原告提出周國樑之除戶戶
      籍謄本、繼承系統表及其繼承人之戶籍謄本在卷可稽，是
      周國樑就系爭土地之應有部分應已由上開被告周黃雨葉等
      8人繼承，原告追加被告周黃雨葉等8人為被告，並聲明請
      求被告周黃雨葉等8人應辦理被繼承人周國樑應有部分之
      繼承登記，核無不合，應予准許。
（二）被告戴水能於訴訟程序進行中之109年8月31日死亡，原告
      於109年10月22日提出民事陳報暨聲請承受訴訟狀聲明由
      戴水能之繼承人戴文淵、戴翊倫、戴資蓉、戴菁儀、戴艾
      玲、戴舜仁、戴文和為承受訴訟人續行訴訟，有民事聲明
      承受訴訟狀、繼承系統表、戶籍謄本謄本在卷可稽，又戴
      水能之繼承人戴資蓉、戴菁儀、戴艾玲已為拋棄繼承，有
　　　本院民事紀錄科查詢表、本院109年度司繼字第3264號卷
      所附民事聲明拋棄繼承狀及拋棄繼承公告在卷可稽（見本
      院卷一第455、457頁、本院卷二第63頁至第66頁），是原
      告於109年12月14日撤回對戴資蓉、戴菁儀、戴艾玲之起
      訴，是戴水能部分之訴訟，由被告戴文淵、戴翊倫、戴舜
      仁、戴文和承受訴訟。而被告戴文淵、戴翊倫、戴舜仁、
      戴文和就戴水能就系爭土地應有部分210分之1業已辦理繼
      承登記完畢應有部分各84分之1，併此敘明。
二、本件除被告戴福隆、戴碧燕、戴孟君及戴文和、戴錦雀、戴
    福隆、戴銘滄、江慶祥、戴宗正、黃文隆等7人之訴訟代理
    人戴宗勤（下稱戴文和等7人之訴訟代理人戴宗勤）於最後
    言詞辯論期日有到場辯論外，其餘被告經合法通知，均未於
    言詞辯論期日或最後言詞辯論期日到場，核均無民事訴訟法
    第386條各款所列情形，爰依原告之聲請，由其一造辯論而
    為判決。
貳、實體方面：
一、原告主張：系爭土地為兩造所共有，各共有人應有部分比例
    如附表一所示，兩造間就系爭土地並無不分割之約定，而依
    系爭土地之使用目的，亦無不能分割之情事，原告為免其他
    共有人就系爭土地之使用相互牽制，希能協議分割系爭土地
    ，惟僅取得被告韓逸梅之同意，因與其他共有人無法取得分
    割協議，爰依民法第823條第1項、第824條第1項、第2項、
    第3項、第4項之規定訴請分割系爭土地。系爭土地地形大致
    方正，呈長方形，南鄰北區光賢段701地號計畫道路用地，
    均可與公路通行聯絡，系爭土地大部分遭部分共有人占用搭
    建簡易停車棚及設置花盆，原告及被告韓逸梅則有使用系爭
    土地東側靠近中間部分，原告為能單獨使用系爭土地，希由
    原告及被告韓逸梅取得該部分土地，然為尊重其他被告意願
    ，亦同意改變分割方案，主張依被告戴福隆、戴碧燕及戴文
    和等7人之訴訟代理人戴宗勤所提出之如附圖分割方案為分
    割等語。並聲明：求為判決如主文第1項、第2項所示。
二、被告方面：
（一）被告戴福隆等7人之共同訴訟代理人戴宗勤陳稱：原告未
      經其他共有人同意即在系爭土地上搭建鐵皮護欄及設置電
      桿3根，會造成行車危險，原告應儘速拆除，原告上開設
      置既未經其他共有人同意，不得以此主張要分得該部分土
      地，被告與其他共有人協調後主張原告應分配如附圖丙部
      分位置之土地，並同意依附圖所示之分割方案分割系爭土
      地等語。並聲明：原告之訴駁回。
（二）被告戴舜仁未於最後言詞辯論期日到場，惟曾於109年12
      月4日到庭陳稱：同意被告戴文和等7人之訴訟代理人戴宗
      勤所提出之分割方案等語。
（三）被告鄭耿全未於最後言詞辯論期日到場，其訴訟代理人陳
      麗玲於109年6月19日言詞辯論期日曾到庭表示：不知對系
      爭土地有權利，若有權利，對原告請求分割系爭土地無意
      見等語。
（四）其餘被告則均未於言詞辯論期日到場，亦未提出書狀作何
      聲明或陳述。
三、得心證之理由：
（一）查原告主張系爭土地為兩造所共有，各共有人應有部分比
      例如附表一所示，又共有人周國樑已於109年3月7日死亡
      ，被告周黃雨葉等8人為周國樑之繼承人，迄均就被繼承
      人周國樑之應有部分辦理繼承登記等情，業據提出系爭土
      地第一類登記謄本、周國樑除戶謄本、繼承系統表及全體
      繼承人戶籍謄本資料為證，且為被告所不爭執，自堪信為
      真實。
（二）按因繼承而於登記前已取得不動產物權者，應經登記，始
      得處分其物權，民法第759條定有明文。而共有之不動產
      之共有人中一人死亡，他共有人請求分割共有物時，為求
      訴訟之經濟起見，可許原告就請求繼承登記及分割共有物
      之訴合併提起，即以一訴請求該死亡之共有人之繼承人辦
      理繼承登記並請求該繼承人於辦理繼承登記後，與原告及
      其餘共有人分割共有之不動產（最高法院70年1月20日70
      年度第2次民事庭會議決議（二）意旨參照）。系爭土地
      原共有人周國樑已死亡，其就系爭土地應有部分210分之1
      已由其繼承人被告周黃雨葉等8人繼承，惟被告周黃雨葉
      等8人尚未就上開應有部分辦理繼承登記，則原告請求被
      告周黃雨葉等8人應就其等被繼承人周國樑之應有部分辦
      理繼承登記，自應准許，爰判決如主文第1項所示。
（三）次按各共有人，除法令另有規定外，得隨時請求分割共有
      物。但因物之使用目的不能分割或契約訂有不分割之期限
      者，不在此限；共有物之分割，依共有人協議之方法行之
      ，分割之方法不能協議決定者，法院得因任何共有人之請
      求，命為以原物分配於各共有人；以原物為分配時，因共
      有人之利益或其他必要情形，得就共有物之一部分仍維持
      共有，民法第823條第1項、第824條第1項、第2項第1款前
      段、第4項分別定有明文。查系爭土地為兩造所共有，並
      無不能分割之情形，且共有人又無不分割之特約，然對於
      分割方法無法達成協議等情，業據原告提出地籍圖謄本、
      土地登記謄本為憑，而原告起訴前無法與全部共有人達成
      協議，經本院通知全體共有人開庭多次，被告大部分未到
      庭，就分割方法亦仍無法達成一致之協議，是原告主張兩
      造無法協議分割，應屬事實。又系爭土地使用分區為河川
      區，依臺南市政府地政局109年10月29日南市地測字第109
      1260487號查覆：系爭土地謄本記載為「鹽水溪堤防用地
      」，使用分區屬「河川區」，於相關地政法規並無限制分
      割之規定等語及臺南市政府都市發展局以109年11月3日南
      市都管字第1091333597號函覆系爭土地經查位屬河川區，
      依據都市計畫法相關法令並無限制其不可分割之規定等語
      （見本院卷一第327頁、第343頁）可知，亦無法令限制不
      得分割之情形，則原告訴請分割系爭土地，自屬有據，應
      予准許。
（四）至分割方法，本院審酌如下：
   1、就系爭土地現況及使用情形，經本院會同原告、被告戴孟
      君、戴文和等7人之訴訟代理人戴宗勤及地政人員於109年
      6月30日至現場勘驗結果為：系爭土地東南鄰701地號土地
      ，目前為鋪設寬約八米之柏油道路，土地東側上搭建有鐵
      皮屋及雜林，據在場人薛崇輝稱該鐵皮屋係師傅於2、3年
      前所興建，系爭土地於原告起訴狀所附之分割方案（見調
      解卷第33頁）乙部分有鐵皮區隔，該部分土地與柏油道路
      中間有架設水泥石柱三根，乙部分以西鋪設柏油道路，現
      停放有車輛，據地政人員稱系爭土地北側鹽水溪中間之防
      汛堤坊應有在系爭土地範圍內等情，有本院109年6月30日
      勘驗測量筆錄、現場照片及地政機關測量後檢送之現況圖
      在卷可憑，兩造對此亦均不爭執，應可認定。
   2、原告因被告共同訴訟代理人戴宗勤意見、捨棄原所主張分
      割方案，依系爭土地已做防汛堤防部分之土地及被告同意
      原告分配位置土地位置提出附圖之分割方案，該方案將系
      爭土地北側已設置防汛堤防不適宜再分割部分維持共有，
      並配合其他被告意願由原告及有與原告繼續維持共有意願
      之被告韓逸梅分配取得丙部分土地，其他共有人則分配甲
      部分土地，兩造分配之土地面積係按其等實際應有部分面
      積為分割，各自所分得之甲、丙部分土地，大致方正規則
      ，且均可臨南側柏油道路對外出入，又系爭土地共有人多
      達39人，其中共有人應有部分最小者面積甚不足1平方公
      尺即約0.05平方公尺（1,922.42平方公尺42,000分之10
      ），若再為分割，將導致土地細分，不利於土地經濟效用
      之發揮，是將甲部分土地分割由原告及願意與原告繼續共
      有之被告韓逸梅以外之被告保持共有，對其他被告亦無不
      利益，尚屬有利於土地經濟效用之分割方式，而上開分割
      方案亦已經到場之共有人被告戴福隆、戴碧燕、戴文和等
      7人之訴訟代理人戴宗勤、戴孟君表示同意，另其餘未到
      庭被告經本院通知及送達原告所主張之上開分割方案，亦
      均未提出書狀爭執或提出其他反對意見，可見原告所主張
      之分割方案已符合大多數共有人之意願，是本院斟酌兩造
      應有部分比例及對分割方案之意願，並考量分得土地之完
      整性，經濟效用之發揮及土地之利用等一切情狀，認原告
      所主張如附圖所示分割方案，應屬公平合理，爰依此將系
      爭土地判決分割如主文第2項所示。
四、末按因共有物分割、經界或其他性質上類似之事件涉訟，由
    敗訴當事人負擔訴訟費用顯失公平者，法院得酌量情形，命
    勝訴之當事人負擔其一部，民事訴訟法第80條之1定有明文
    。本件雖准依原告請求分割兩造共有土地，然分割方法係法
    院考量全體共有人利益，認原告主張之分割方案為可採，兩
    造均同受其利，若全由敗訴之當事人負擔訴訟費用顯失公平
    ，爰依前揭規定，就訴訟費用命由兩造按附表一所示應負擔
    訴訟費用之比例負擔，始為公平合理，爰判決如主文第3項
    所示。
五、本件事證已臻明確，兩造其餘之攻擊、防禦方法或所提證據
    ，經本院斟酌後，認為均不足以影響本判決之結果，無逐一
    論駁之必要，併此敘明。　　
六、結論：原告之訴為有理由，依民事訴訟法第385條第1項前段
    、第80條之1、第85條第1項但書、第2項，判決如主文
中　　華　　民　　國　　110 　年　　3 　　月　　24　　日
                  臺灣臺南地方法院臺南簡易庭
                                  法  官  童來好
上列為正本，係照原本作成。
如不服本判決，應於送達後20日內向本庭（臺南市○○路0段000號
）提出上訴狀（須按他造當事人人數附繕本）。
中　　華　　民　　國　　110 　年　　3 　　月　　24　　日
                                  書記官  郭倢妮　　　　　　　　　　　　　　　
附表一：
土地坐落：臺南市○區○○段0000地號 面積：1,922.42平方公尺     編號  姓      名 應有部分比例 應負擔之訴訟費用比例   備      註  1 原告張郁文 42,000分之1 42,000分之1   2 原告張菁文 42,000分之1 42,000分之1   3 原告林均翰 42,000分之1 42,000分之1   4 被告戴文淵 84分之1 84分之1   5 被告戴翊倫 84分之1 84分之1   6 被告戴舜仁 84分之1 84分之1   7 被告戴文和 84分之1 84分之1   8 被告戴錦雀 21分之1 21分之1   9 被告戴福隆 21分之1 21分之1   10 被告戴銘滄 42分之1 42分之1   11 被告江慶祥 210分之1 210分之1   12 被告江慶雄 210分之1 210分之1   13 被告江慶在 210分之1 210分之1   14 被告江正才 210分之1 210分之1   15 被告江正伯 210分之1 210分之1   16 被告江薏美 210分之1 210分之1   17 被告張江銀蕊 210分之1 210分之1   18 被告江銀儷 210分之1 210分之1   19 被告江月夏 210分之1 210分之1   20 被告楊晚香 210分之1 210分之1   21 被告戴鎮舟 210分之1 210分之1   22 被告戴豐田 210分之1 210分之1   23 被告戴永萍 210分之1 210分之1   24 被告戴碧燕 210分之1 210分之1   25 被告戴宗正 42分之1 42分之1   26 被告周黃雨葉、周亮吟、周翊昕、周宗焜、周素貞、周素霞、周淑楓、周瑞容 210分之1 （公同共有） 210分之1 （連帶負擔） 原共有人周國樑  27 被告戴明山 15分之1 15分之1   28 被告戴梅花 15分之2 15分之2   29 被告戴傳吉 150分之29 150分之29   30 被告鄭昇東 75分之2 75分之2   31 被告戴欽城 75分之2 75分之2   32 被告鄭耿全 75分之2 75分之2   33 被告韓逸梅 42,000分之7,996 42,000分之7,996   34 被告黃素卿 42,000分之1 42,000分之1   35 被告黃文隆 84分之1 84分之1   36 被告黃秀琴 84分之1 84分之1   37 被告黃永華 84分之1 84分之1   38 被告戴孟君 75分之2 75分之2   39 被告黃梁珮蓉 84分之1 84分之1  

附表二：
編號      1.  共  有  人 就系爭土地原應有部分為 共有人原應有部分比例 附圖編號甲所示土地之應有部分  被告戴文淵 84分之1 500 34,001分之500  被告戴翊倫 84分之1 500 34,001分之500  被告戴舜仁 84分之1 500 34,001分之500  被告戴文和 84分之1 500 34,001分之500  被告戴錦雀 21分之1 2,000 34,001分之2,000  被告戴福隆 21分之1 2,000 34,001分之2,000  被告戴銘滄 42分之1 1,000 34,001分之1,000  被告江慶祥 210分之1 200 34,001分之200  被告江慶雄 210分之1 200 34,001分之200  被告江慶在 210分之1 200 34,001分之200  被告江正才 210分之1 200 34,001分之200  被告江正伯 210分之1 200 34,001分之200  被告江薏美 210分之1 200 34,001分之200  被告張江銀蕊 210分之1 200 34,001分之200  被告江銀儷 210分之1 200 34,001分之200  被告江月夏 210分之1 200 34,001分之200  被告楊晚香 210分之1 200 34,001分之200  被告戴鎮舟 210分之1 200 34,001分之200  被告戴豐田 210分之1 200 34,001分之200  被告戴永萍 210分之1 200 34,001分之200  被告戴碧燕 210分之1 200 34,001分之200  被告戴宗正 42分之1 1,000 34,001分之1000  被告周黃雨葉 210分之1 （公同共有） 200 （公同共有）   34,001分之200 （公同共有）  被告周亮吟     被告周翊昕     被告周宗焜     被告周素貞     被告周素霞     被告周淑楓     被告周瑞容     被告戴明山 15分之1 2,800 34,001分之2,800  被告戴梅花 15分之2 5,600 34,001分之5,600  被告戴傳吉 150分之29 8,120 34,001分之8,120  被告鄭昇東 75分之2 1,120 34,001分之1,120  被告戴欽城 75分之2 1,120 34,001分之1,120  被告鄭耿全 75分之2 1,120 34,001分之1,120  被告黃素卿 42,000分之1 1 34,001分之1  被告黃文隆 84分之1 500 34,001分之500  被告黃秀琴 84分之1 500 34,001分之500  被告黃永華 84分之1 500 34,001分之500  被告戴孟君 75分之2 1,120 34,001分之1,120  被告黃梁珮蓉 84分之1 200 34,001分之200  2.  共  有  人 就系爭土地原應有部分為 共有人原應有部分比例 附圖編號丙所示土地之應有部分  原告張郁文 42,000分之1 1 7999分之1  原告張菁文 42,000分之1 1 7999分之1  原告林均翰 42,000分之1 1 7999分之1  被告韓逸梅 42,000分之7,996 7,996 7999分之7996